臺灣臺中地方法院民事裁定　94年度破更字第1號
聲　請　人　福元百貨股份有限公司
法定代理人　甲○○○
代　理　人　常照倫律師
上列聲請人聲請宣告破產事件，聲請人對於本院93年12月29日所
為破產裁定（93年度破字第37號）提起抗告，經臺灣高等法院臺
中分院廢棄原裁定，發回本院續行調查，本院裁定如下：
    主    文
聲請駁回。
聲請程序費用由聲請人負擔。
    理    由
一、本件聲請意旨略以：聲請人因受經濟不景氣影響，分店營運
    狀況不佳，積欠稅捐及一般債務多筆，總計達新台幣（下同
    ）1,117,836,119元，而其目前之資力，僅有位於臺中縣沙
    鹿鎮之土地二十筆與建物三筆（詳如附表所示），且經孫正
    雄建築師事務所鑑估，總值約247,991,000元，即消極財產
    多於積極財產，已無法完全清償債務，爰依破產法之規定，
    聲請宣告破產云云。
二、本院原裁定（93年度破字第37號）略以：聲請人主張其所負
    稅捐及其他債務總額已達1,117,836,119元，惟其資產價值
    總計僅約247,991,000元，固足認聲請人之負債已超過資產
    。然查，聲請人原有不動產已為台灣金聯資產管理股份有限
    公司（下稱台灣金聯公司）設定第一順位最高限額342,000,
    000元之抵押權，且該等不動產復經台灣金聯公司行使別除
    權，而由同院以93年度執字第25903號強制執行事件執行拍
    賣，並已於民國（下同）93年12月9日由台灣金聯公司以127
    ,880,000 元之價格拍定買受，復參以聲請人積欠台灣金聯
　  公司之債務本金高達299,496,498元等情，由此可見為別除
    權標的之不動產，其價值實遠低於所擔保之債權，並不足以
    清償別除權所擔保之債權，顯無餘額可供清償破產債權，抗
    告人復自承其已無其他資產，足徵聲請人確無其他財產可供
    構成破產財團，自無從依破產程序清理其債務，顯無宣告破
    產之實益等語，因認抗告人破產宣告之聲請，為無理由，裁
    定駁回其聲請。
三、臺灣高等法院臺中分院廢棄理由略以：查聲請人所有坐落臺
    中縣沙鹿鎮○○段斗抵小段第572之4地號等二十筆土地及其
    上建物（含增建部分）經原法院民事執行處查封拍賣，並製
    作分配表在案，嗣經債權人臺中縣稅捐稽徵處主張前開不動
    產其中增建部分（未辦理保存登記）不論在構造上及使用上
    均具有獨立性，並非附屬建物，自非抵押權效力之所及，故
    就該部分抵押權人並無優先受償之權，為此提起分配表異議
    之訴，同院民事執行處並將該增建部分拍賣所得價金16,624
    ,000 元裁定暫緩分配，業據本院調取同院92年度執字第149
    29號卷查明屬實，是以臺中縣稅捐稽徵處之主張如果屬實，
    則前開該未保存登記之建物拍賣所得16,624,000元即非抵押
    權效力所及，抵押權人即無優先受償之餘地，該等款項是否
    仍不敷清償破產財團之費用及財團之債務，而仍認為無宣告
    破產之實益？原法院未及調查，遽為駁回聲請人之聲請，即
    有未合；抗告意旨指摘原裁定不當，為有理由，應將原裁定
    予以廢棄，發回原法院就近調查，更為適法之裁定。
四、經查：
  (一)按破產固係對於債務人不能清償債務者宣告之，但法院就破
    產之聲請得依職權為必要之調查（破產法第六十三條第二項
    ），若債務人確係毫無財產，則破產財團即不能構成，或破
    產財團雖勉可組成，然其破產財團之財產尚不足清償財團費
    用及財團債務時，依破產法第一百四十八條規定之意旨，應
    以無宣告破產之實益，而裁定駁回破產宣告之聲請（最高法
    院八十六年度台抗字第四七九號裁定、台灣高等法院八十五
    年度抗字第三０七五號裁定意旨參照）。而按，「財團費用
    」包括破產財團之管理變價及分配所生之費用、破產債
    權人共同利益所需審判上之費用、破產管理人之報酬，及
    破產人及其家屬之必要生活費及喪葬費，視為財團費用。
    而「財團債務」包括破產管理人關於破產財團所為行為而
    生之債務、破產管理人為破產財團請求履行雙務契約所生
    之債務，或因破產宣告後應履行雙務契約而生之債務、為
    破產財團無因管理所生之債務，及因破產財團不當得利所
    生之債務。破產法第九十五條、第九十六條，分別定有明文
    。
  (二)查聲請人所有坐落臺中縣清水鎮○○段下湳子段147之12地
    號等十七筆土地及107建號等二十筆建物（含增建部分）業
    經本院民事執行處查封拍賣，並製作分配表在案（即本院92
    民執清字第14929號強制執行事件），嗣經債權人臺中縣稅
    捐稽徵處於93年8月3日具狀主張前開不動產中增建部分（未
    辦理保存登記）編號563建號及554建號部分，不論在構造上
    及使用上均具有獨立性，並非附屬建物，自非抵押權效力所
    及，而認抵押權人笠毅工業有限公司並無優先受償之權，為
    此於93年8月19日提起分配表異議之訴，本院民事執行處雖
    亦於93年8月10日就前開增建部分拍賣所得價金16,624,000
    元裁定暫緩分配在案，惟本院民事執行處於94年3月17日向
    前開分配表異議之訴事件承辦股查詢，得悉該事件已於94年
    2月25日經原告撤回在案，且債權人臺中縣稅捐稽徵處亦於
    94年2月23日到庭陳明撤回本件對分配表異議之訴，並同意
    按原分配表實行分配，債權人笠毅工業有限公司亦在場表示
    同意，嗣該筆拍賣價金16,624,000元即依照原分配表分配予
    笠毅工業有限公司等情，業經本院調閱前開92執民執清字第
    14929號強制執行事件卷宗，查明屬實，是以該筆款項既已
    分配完畢，即無從列為破產財團甚明。
  (三)其次，聲請人自承其所負稅捐及其他債務總額已達1,117,83
    6,119元，惟其目前之資力，僅有如附表所示之土地二十筆
    與建物三筆，價值總計僅約247,991,000元。然查，如附表
    所示之不動產已為台灣金聯公司設定第一順位最高限額342,
    000,000元之抵押權，且該等不動產復經台灣金聯公司行使
    別除權，而由本院民事執行處以93年度執字第25903號強制
    執行事件執行拍賣，並已於93年12月9日由台灣金聯公司以
    127,880,000元之價格拍定買受，復參以聲請人積欠台灣金
    聯公司之債務本金高達299,496,498元等情，業據台灣金聯
    公司陳明在卷，復經本院調閱93年度執字第25903號強制執
    行事件卷宗查明無訛，足徵前開聲請人所主張僅有之資產為
    別除權標的之不動產，其價值實遠低於所擔保之債權，並不
    足以清償別除權所擔保之債權，顯無餘額可供清償破產債權
    。
  (四)綜上所述，聲請人復自承其已無其他資產，益徵聲請人確無
    其他財產可供構成破產財團，自無從依破產程序清理其債務
    ，顯無宣告破產之實益。從而，聲請人為本件聲請，即無理
    由，應予駁回。
五、據上論結，本件聲請人之聲請為無理由，依破產法第五條、
    民事訴訟法第九十五條、第七十八條，裁定如主文。
中　　華　　民　　國　　94　　年　　6 　　月　　30　　日
                  民事第四庭    法  官　夏一
以上正本係照原本作成。
如不服本裁定應於送達後10日內向本院提出抗告狀，並繳納抗告
費新臺幣45元。
中　　華　　民　　國　　94　　年　　6 　　月　　30　　日
                                書記官
